最高法院民事判決　　　　　　　　　　　　　　　九十三年度台上字第二○一九號
　　上　訴　人　新竹期貨經紀股份有限公司
　　法定代理人　詹益沛
　　訴訟代理人　吳志揚律師
　　　　　　　　黃捷琳律師
　　被 上訴 人　甲○○
　　訴訟代理人　鄭勵堅律師
右當事人間請求損害賠償事件，上訴人對於中華民國九十二年四月十六日臺灣高等法
院第二審判決︵九十年度上字第一三四六號︶，提起上訴，本院判決如下：
    主  文
原判決廢棄，發回臺灣高等法院。
    理  由
本件上訴人主張：第一審共同被告曾家煋︵已判決其敗訴確定︶在伊公司擔任副總理
期間，利用職權，佯以保證獲利方式，向訴外人即客戶尹國信、王郭章、王富永、王
鴻淇、宋金、李杏蘭、李俊明、李政賢、洪世族、莊李恆紫、莊淑卿、陳香雲、蔡坤
政、黎瑞文等人︵下稱尹國信等人︶行詐，誘使將資金匯入伊在新竹國際商業銀行︵
下稱新竹銀行︶之保證金專戶所設之被上訴人帳戶內，隨即以被上訴人名義提領一空
，侵占入己，移為他用，共計詐得新臺幣︵下同︶一億零四百六十四萬五千七百六十
二元，致生損害於伊，伊業已代為償還上開客戶等情，爰依共同侵權行為之法律關係
，求為命被上訴人與曾家煋連帶給付二百萬元並加計法定遲延利息之判決。
被上訴人則以：伊對曾家煋盜用伊印章在上訴人期貨買賣保證金專戶開設帳戶，及冒
用伊名義將帳戶內資金提領一空之行為，從未參與，亦不知情，曾家煋個人之行為與
伊全然無關等語，資為抗辯。
原審維持第一審所為上訴人敗訴之判決，駁回其上訴，無非以：曾家煋因炒作股票及
其他投資失利，急需資金週轉，自八十八年八月間起至八十九年十二月底止，對客戶
尹國信等人誆稱可代為操作期貨獲利，要求客戶將投資款匯入被上訴人設在上訴人於
新竹銀行之期貨買賣保證金專戶中之○○○○一二之五號交易帳戶內，並隨即將之轉
存入被上訴人另在新竹銀行新興分行︵下稱新興分行︶開設之000000000號
活期儲蓄存款帳戶內，陸續提領一空，總計侵占一億零四百六十四萬五千七百六十二
元。又曾家煋將其對訴外人呂美麗、蔡健雄之債權共七千七百四十六萬零八百元轉讓
與上訴人，尚有二百萬元以上之金額未清償各情，經曾家煋自承在卷，而曾家煋所涉
刑責，亦經檢察官提起公訴。前開被上訴人名義之○○○○一二之五號帳戶，係曾家
煋持被上訴人之身分證及印章所申設，被上訴人並不知曾家煋利用該帳號操作期貨乙
情，業據曾家煋在新竹市調查站調查時供述明確。而上開帳號之開戶資料，包括期貨
交易受託契約、被上訴人印鑑卡二紙、超額保證金提領協議書、互轉同意書上﹁曾有
梅﹂之簽名筆跡，與被上訴人自認屬實之八十四年四月六日新竹銀行外匯存款印鑑卡
上﹁曾有梅﹂之簽名筆跡，以及保證金提領申請書五紙，經囑託憲兵學校鑑定結果，
認外匯存款印鑑卡二紙上﹁曾有梅﹂之簽名筆跡與期貨交易受託契約原本乙冊︵含超
額保證金提領協議書、互轉同意書、印鑑卡︶﹁曾有梅﹂之簽名筆跡，以及保證金提
領申請書原本五紙上﹁曾有梅﹂之簽名筆跡間，書寫之個性、慣性、特徵、筆劃關連
及組織方式均不同。可知被上訴人抗辯前開○○○○一二之五號期貨保證金帳戶及新
興分行000000000活期儲蓄存款帳戶，係曾家煋盜用伊印章所開設，應非虛
妄。又經調閱新興分行000000000活期儲蓄存款帳戶八十八年二月至八十九
年十二月之提、存、匯款資料比對結果，有多筆自該帳戶取出後，即同時以曾家煋之
名義將同額款項轉匯與他人，或匯入曾家煋之帳戶，且核其提、匯字跡，亦與被上訴
人八十四年開戶資料筆跡不符。參諸各次提、存、匯款時間密集，金額龐大，無一次
提領與被上訴人有關各情，足認被上訴人所辯伊不知該帳戶之使用情形，洵屬可信。
至存在新興分行前開帳戶之侵占款項，所獲利息一千五百八十一元，被上訴人固曾執
以申報綜合所得稅，惟查被上訴人與其配偶經營商業，二人自有不少銀行帳戶可供使
用，且該利息金額微小，被上訴人未加注意逕予報稅，事所恆有，尚難憑此認定被上
訴人知悉曾家煋利用此帳戶為不法之詐欺、侵占行為。綜此，被上訴人雖有將印章交
付曾家煋之行為，然就曾家煋之詐欺、侵占行為，事先既不知情，且未參與或分擔任
何不法行為，即無何故意、過失可言，自與侵權行為之構成要件不相當，上訴人主張
被上訴人應與曾家煋負共同侵權行為損害賠償責任，尚乏依據。雖上訴人另主張被上
訴人既承認印章為其所有，縱曾家煋盜用該印章開設上開帳戶，被上訴人亦應負授權
人之責任云云。惟按我國人民將自己印章交付他人，委託辦理特定事項者，比比皆是
，尚難以印章之交付保管，憑以認定被上訴人就曾家煋所為超逾代理範圍之事項均需
負表見代理之授權人責任。況不法行為不僅不得成立代理，且亦不得成立表見代理，
被上訴人殊無就曾家煋之侵占行為負授權人責任之餘地。上訴人就所主張被上訴人與
曾家煋有共同侵權行為之事實，既未舉證證明，其訴請被上訴人與曾家煋連帶給付二
百萬元本息，即非有理由，不應准許等詞，為其判斷之基礎。
惟按判決不備理由或理由矛盾者，其判決當然為違背法令，民事訴訟法第四百六十九
條第六款定有明文。原判決就以被上訴人名義在上訴人於新竹銀行之期貨買賣保證金
專戶內開設之○○○○一二之五號交易帳戶，及於新興分行設立之00000000
0號活期儲蓄存款帳戶，先認係曾家煋盜用被上訴人之印章所為︵原判決第七頁第十
一行︶，嗣又認被上訴人有將印章交付曾家煋之行為︵原判決第八頁第七行︶，其認
定事實已不無前後矛盾之違法。又原審並未敘明其認定曾家煋盜用被上訴人印章所憑
之依據，單以開戶資料上被上訴人簽名筆跡與真正者不同，即作此推認，殊嫌速斷。
且原審未遑調查並說明被上訴人交付印章與曾家煋係作何用途，而就上訴人主張曾家
煋縱係盜用被上訴人之印章開設帳戶，被上訴人亦應負授權人之責任乙節，遽以我國
人民將自己印章交付他人，委託辦理特定事項者，比比皆是，尚難以印章之交付保管
，謂被上訴人就曾家煋所為超逾代理範圍之事項，均需負表見代理授權人之責任等情
詞，認被上訴人無須與曾家煋負共同侵權行為之責任，而為上訴人不利之判決，亦有
未合。上訴論旨，指摘原判決不當，求予廢棄，非無理由。
據上論結，本件上訴為有理由。依民事訴訟法第四百七十七條第一項、第四百七十八
條第二項，判決如主文。
中　　　華　　　民　　　國　　九十三　　年　　　十　　　月　　　七　　　日
                              最高法院民事第三庭
                                  審判長法官  蕭　亨　國
                                        法官  楊　鼎　章
                                        法官  陳　淑　敏
                                        法官  劉　福　來
                                        法官  黃　秀　得
      右正本證明與原本無異
                                              書  記  官
中　　　華　　　民　　　國　　九十三　　年　　　十　　　月　　二十五　　日
                                                                       Ｒ
